【裁判字號】    97,家抗,60
【裁判日期】    971209
【裁判案由】    拋棄繼承權
【裁判全文】
臺灣高雄地方法院民事裁定              97年度家抗字第60號
抗  告  人  己○○○
            戊○○
            丁○○
            乙○○
兼送達代收人乙○○
被繼承人    丙○○
抗告人就對於被繼承人丙○○遺產拋棄繼承事件，不服本院於民
國97年6 月30日所為96年度繼字第3341號第一審裁定，提起抗告
，本院管轄之第二審法院裁定如下：
    主  文
原裁定廢棄。
抗告人己○○○、戊○○、丁○○、乙○○、甲○○拋棄繼承之
聲明准予備查。
聲明及抗告程序費用新臺幣貳仟元由被繼承人丙○○之遺產負擔
。
    理  由
一、抗告意旨略以：抗告人於原審委託第三人徐啟明處理本件拋
    棄繼承事件，因原審命抗告人補正之通知雖送達第三人徐啟
    明，惟徐啟明未告知抗告人應補正相關文件，致遭原審駁回
    ，請求廢棄原裁定，准許抗告人補正相關文件備查等語。
二、原審法院係以：聲明人即抗告人拋棄被繼承人遺產之繼承權
    事件，未據補正聲明狀、拋棄繼承書面及提供印鑑證明、次
    順序應繼承人之除戶謄本或死亡證明，及通知後順序應為繼
    承之人，經本院於民國96年12月13日命其於收受送達後10
    日內補正，此項裁定於同年月21日送達徐啟明，抗告人逾期
    未補正，故裁定駁回抗告人拋棄繼承之聲明。
三、按繼承人自被繼承人死亡開始，繼承被繼承人財產上之一切
    權利義務，惟繼承人於知悉其得繼承之時起2 個月內，得以
    書面向法院聲明拋棄其繼承權，並以書面通知因其拋棄而應
    為繼承之人，民法第1147條、1148條前段、舊民法第1174條
    定有明文。又民法第1174條有關拋棄繼承之法定期間，已於
    97 年1月2 日修正為3 個月，並於97年1 月4 日生效，且民
    法繼承編施行法第1 條之1 第1 項規定為：「繼承在民法繼
    承編中華民國96年12月14日修正施行前開始且未逾修正施行
    前為限定繼承或拋棄繼承之法定期間者，自修正施行之日起
    ，適用修正後限定或拋棄繼承之規定。」是關於上開民法修
    正前所發生拋棄繼承之事件，如於97年1 月4 日新法施行前
    ，尚未逾舊法所規定之2 個月法定期間者，始自修正施行之
    日起，適用修正後拋棄繼承3 個月法定期間之規定。換言之
    ，所發生繼承之事件，如於97年1 月4 日新法施行前，已逾
    舊法所規定之2 個月法定期間者，仍應適用修正前拋棄繼承
    2 個月法定期間之規定。
四、抗告人主張其為被繼承人之配偶、子女及長孫，且被繼承人
    於96年10月2 日死亡，其於當日即已知悉等事實，業經本院
    職權調閱原審卷宗查核無訛，堪認為真實，依前揭說明，本
    件抗告人聲明拋棄繼承，自繼承開始時起算至97年1 月4日
    新法施行時，已超過2 個月，其法定期間，應適用舊法自知
    悉其得繼承之時起，於2 個月內為之，即於同年12月2 日屆
    滿。抗告人於96年11月30日向原審為聲明拋棄繼承，有其拋
    棄繼承聲明狀上收文戳章為可佐（見原審卷第2 頁），核無
    不合。
五、又按民事訴訟法有關送達、期日、期間及證據之規定，於非
    訟事件準用之，非訟事件法第31條定有明文; 而聲明人委有
    非訟代理人，且受送達之權限未受限制，或經指定陳明送達
    代收人者，送達應向該代理人或送達代收人為之，民事訴訟
    法第132 條、第134 條亦有明文。反之，若聲明人未委任代
    理人或指定陳明送達代收人者，即應向聲明人為送達，方生
    送達之效力，如逕向未受委任之第三人為送達，自不生送達
    效力。
六、經查，第三人徐啟明僅係抗告人於原審拋棄繼承權聲明狀之
    撰狀人，並非抗告人之非訟代理人或送達代收人，有聲明狀
    可佐。原審上開補正通知逕向徐啟明送達，依前揭說明，尚
    有未當，其通知不生效力。從而，原審駁回抗告人拋棄繼承
    權聲明之裁定，尚非合法，先予說明。原審駁回抗告人拋棄
    繼承之聲明，認事用法顯有違誤，抗告人抗告為有理由，應
    廢棄原裁定，裁定如主文所示。
七、據上論結，本件抗告為有理由，依非訟事件法第157 條、第
    24條第1 項、第46條、民事訴訟法第492 條、第95條，裁定
    如主文。
中    華    民    國    97    年    12    月    9     日
            家事法庭審判長法  官  廖家陽
                          法  官  吳宏榮
                          法  官  王俊隆
正本係照原本作成。
如不服本裁定應於送達後10日內向本院提出再抗告狀，並繳納裁
判費新台幣1,000元。
再為抗告應以適用法規顯有錯誤為理由，並經本院之許可，該許
可以原裁定所涉及之法律見解具有原則上之重要性者為限。
中    華    民    國    97    年    12    月    9     日
                          書記官  洪敏芳


司法院資訊處製作；財團法人民間司法改革基金會備份。
